【裁判字號】    98,易,1168
【裁判日期】    980623
【裁判案由】    詐欺等
【裁判全文】
臺灣臺北地方法院刑事判決              98年度易字第1168號
公  訴  人  臺灣臺北地方法院檢察署檢察官
被      告  甲○○
上列被告因詐欺等案件，經檢察官提起公訴（九十七年度偵字第
一五二一八號），本院判決如下：
    主  文
甲○○共同意圖為自己不法之所有，以詐術得財產上不法之利益
累犯，未遂，處有期徒刑捌月；又共同未指定犯人，而向該管公
務員誣告犯罪，累犯，處有期徒刑陸月；應執行有期徒刑壹年。
    事  實
一、甲○○前於民國九十四年間因偽造文書等案件，經臺灣士林
    地方法院以九十四年度士簡字第三○八號判處有期徒刑四月
    確定，於九十五年七月十一日易科罰金執行完畢，詎猶不知
    悔改；甲○○於九十七年間任職爭鮮股份有限公司（下稱爭
    鮮公司）擔任業務批發處副理，因不適應公司文化及營運狀
    況，於同年五月三十日提出辭呈，經爭鮮公司總經理劉興莒
    於同年六月四日批准辭呈，並翌（五）日上午當面告知上開
    辭呈將於同年月十五日生效，丙○○（現由本院通緝中，待
    到案後另行審結）則係海龍水產有限公司（下稱海龍公司）
    負責人，海龍公司與爭鮮公司訂有供貨合約書，由爭鮮公司
    販售相關業務產品予海龍公司，貨款以月結三十天（含例假
    日）匯款結算一次方式進行，空運鮭魚則以周結方式結帳，
    丙○○並應就上揭貨款與海龍公司負連帶清償責任，丙○○
    原應於九十七年六月五日給付鮭魚貨款新臺幣（下同）五百
    四十九萬八千一百零二元，爭鮮公司會計人員多次催促匯款
    入帳，丙○○明知銀行存款不足支應當期貨款，仍簽發票號
    ：ＡＤ0000000號、面額：五百四十九萬八千一百零
    二元、發票日期：九十七年六月五日之支票（下稱五百四十
    九萬八千一百零二元支票）予甲○○轉交予爭鮮公司，以求
    拖延付款時程，爭鮮公司業務主任戊○○因認上揭支票屆期
    後需二至三天進行票據交換提示作業，實際入帳日勢將與約
    定付款日期不符，且海龍公司相關業務，自九十七年五月起
    經爭鮮公司公告改為歐成林負責，甲○○已無權代收貨款支
    票，於九十七年六月五日上午以電話聯繫丙○○，明白告知
    丙○○需於九十七年六月六日中午以前匯款五百四十九萬八
    千一百零二元至爭鮮公司指定帳戶，否則將停止對海龍公司
    出貨，並將退回該只五百四十九萬八千一百零二元支票予甲○○返還予丙○○；詎丙○○為圖免給付爭鮮公司上揭貨款
    之義務，竟與甲○○商議，計畫由甲○○以爭鮮公司業務代
    表之身分佯裝收取貨款再謊報遭搶之方式，免除丙○○給付
    貨款之義務，謀議既定，其二人即共同基於意圖為自己不法
    所有及意圖使人受刑事處分之犯意聯絡，先由甲○○於九十
    七年六月六日上午五時三十分、三十四分以門號：0000
    000000行動電話撥打門號：0000000000行
    動電話、門號：0000000000行動電話與丙○○聯
    繫，隨即自臺北市○○路四九三巷二八弄十二號五樓甲○○
    住處下樓，騎乘車號：ＹＸＫ－５４８號輕型機車至臺北市
    ○○路四九三巷十二弄十八號海龍公司店面，丙○○即招待
    甲○○飲用酒類直至當日上午八時十七分後，始依約定計畫
    由甲○○騎乘上揭輕型機車沿富民路前往華中橋堤外停車場
    行駛，行經富民路底水門涵洞後再沿堤外便道由北往南朝跑
    馬町一號水門行駛，於同日八時三十九分許通過跑馬町一號
    水門後再折返沿堤外便道南往北方向行駛，嗣於同日八時四
    十三分許再行通過跑馬町一號水門，甲○○隨即於同日上午
    九時八分撥打電話回爭鮮公司，向同事丁○○佯稱：客戶丙○○轉交給我的五百多萬元在臺北市○○路與水源路水門入
    口遭不詳之人行搶等云云，並於同日上午前往臺北市政府警
    察局萬華分局青年所向警員乙○○報案謊稱伊於同上午八時
    三十五分至五十五分許，騎乘上揭機車在跑馬町一號水門停
    等對向來車通過時，遭二名不詳人士共騎乘機車從對向搶奪
    放置於上揭機車腳踏板、內置有丙○○所交付五百四十九萬
    八千一百零二元現款之手提袋一只，該行搶機車隨後逃逸無
    蹤云云，捏造上揭虛偽不實情節向警員乙○○申告不詳人士
    犯搶奪罪嫌，企圖以上揭謊報遭搶之方式使丙○○得予免除
    給付貨款之義務，然因爭鮮公司認依該公司內部規定，超過
    五萬元之貨款僅得以支票或電匯方式支付，該公司從未有業
    務員向客戶收取百萬元現金之前例，且戊○○已於九十七年
    六月五日上午明確告知丙○○應於翌（六）日中午十二點以
    前以「電匯」方式給付五百四十九萬八千一百零二元貨款，
    丙○○、甲○○竟串謀捏造上揭遭行搶現金之虛偽不實情節
    ，俾使丙○○得藉詞免除給付上揭貨款，於九十七年六月六
    日委派王志傑律師前往臺北市政府警察局萬華分局青年路派
    出所對丙○○及甲○○代為提出詐欺等告訴，而未得逞。
二、案經爭鮮公司訴由臺北市政府警察局萬華分局報請臺灣臺北
    地方法院檢察署檢察官偵查起訴。
    理  由
壹、程序部分：
    按被告以外之人於審判外之言詞或書面陳述，除法律有規定
    者外，不得作為證據，刑事訴訟法第一百五十九條第一項定
    有明文；復按被告以外之人於偵查中向檢察官所為之陳述，
    除顯有不可信之情況者外，得為證據，同法第一百五十九條
    之一第二項亦有規定；另按被告以外之人於審判外之陳述，
    雖不符前四條之規定，而經當事人於審判程序同意作為證據
    ，法院審酌該言詞陳述或書面陳述作成時之情況，認為適當
    者，亦得為證據；當事人、代理人或辯護人於法院調查證據
    時，知有第一百五十九條第一項不得為證據之情形，而未於
    言詞辯論終結前聲明異議者，視為有前項之同意；同法第一
    百五十九條之五規定甚明。本案所據以認定被告甲○○犯罪
    事實之證據，其中部分屬傳聞證據，除證人歐承林於偵查中
    向檢察官所為之陳述，業經具結且無顯不可信之情形存在，
    依刑事訴訟法第一百五十九條之一第二項規定，自具備證據
    能力外；其餘之傳聞證據，因公訴人及被告於本院言詞辯論
    終結前均未對其證據能力聲明異議，本院認該等傳聞證據作
    成之情況亦無不當之情形，依刑事訴訟法第一百五十九條之
    五規定，該等傳聞證據均具備證據能力，合先敘明。
貳、實體部分：
一、訊據被告甲○○固坦承海龍公司負責人即被告丙○○原應於
    九十七年六月五日支付爭鮮公司鮭魚貨款五百四十九萬八千
    一百零二元，被告丙○○曾簽發上揭五百四十九萬八千一百
    零二元支票交予爭鮮公司，因上揭支票於九十七年六月五日
    到期後需二至三天進行票據交換提示作業，遭爭鮮公司業務
    主任陳子涵退回，囑託伊將上揭支票交還予丙○○，伊於九
    十七年六月六日上午五時許騎乘車號：ＹＸＫ－５４８號輕
    型機車至海龍公司店面與被告丙○○飲酒聊天，於同日上午
    八時許，騎乘機車沿富民路前往華中橋堤外停車場行駛，行
    經富民路底水門涵洞後，再沿堤外便道由北往南朝跑馬町一
    號水門行駛，稍後於同日上午九時八分撥打電話回爭鮮公司
    ，向同事丁○○表示被告丙○○所轉交五百多萬元現金不幸
    於臺北市○○路與水源路水門入口遭不詳之人搶走等情，並
    於同日上午前往臺北市政府警察局萬華分局青年所向警員乙○○報案伊於同上午八時三十五分至五十五分許，騎乘上揭
    機車在跑馬町一號水門停等對向來車通過時，遭二名不詳人
    士共騎乘機車從對向搶奪放置於上揭機車腳踏板、內置有被
    告丙○○所交付五百四十九萬八千一百零二元現款之手提袋
    一只，該行搶機車隨後逃逸無蹤等情，惟矢口否認有何未指
    定犯人誣告及詐欺得利未遂犯行，辯稱：被告丙○○經營之
    海龍公司係經由伊引介而與爭鮮公司進行水產供貨交易，海
    龍公司之業務向來均由伊負責，依爭鮮公司內部規定，客戶
    貨款之催收如發生問題，開發該客戶之業務員需負賠償責任
    ，是伊除負責開發客戶、推廣公司業務外，亦有協助處理催
    款、收款等事宜，陳子涵於九十七年六月五日以被告丙○○
    所簽發五百四十九萬八千一百零二元支票無法於九十七年六
    月六日付款期限前兌現為由將支票退回，陳子涵除將上揭支
    票交付予伊退還予被告丙○○外，並囑託伊前往海龍公司向
    被告丙○○收取上揭貨款，被告丙○○於九十七年六月六日
    上午五時來電表示以湊足五百四十九萬八千一百零二元現款
    ，伊立即騎乘機車前往臺北市○○區○○路四九三巷十二弄
    十八號海龍公司店面取款，被告丙○○一共交付五十四疊千
    元現鈔及一疊散鈔予伊，伊抽取其中一疊千元現鈔進行點算
    ，該疊千元紙鈔共計一百張，伊認定每疊千元紙鈔均為十萬
    元，五十四疊共計五百四十萬元，因而簽發一紙請款單予被
    告丙○○收執，返家拿取一只綠色手提袋，將被告丙○○所
    交付現金放置於綠色手提袋內，再擺放手提袋於機車腳踏墊
    上後，騎乘機車沿富民路前往華中橋堤外停車場行駛，行經
    富民路底水門涵洞後再沿堤外便道由北往南朝跑馬町一號水
    門行駛，於跑馬町一號水門前停車等候對向來車通過時，遭
    對向車道一輛由二人共騎之機車搶奪該只綠色手提包，伊立
    即騎車轉向追逐該輛機車，追了大約二枝路燈之距離，該輛
    機車即不知去向，伊前往停車場管理員室詢問，管理員表示
    沒有見到該輛行搶機車，伊只好前往臺北市政府警察局萬華
    分局青年路派出所報案遭搶，被告丙○○確實有將該筆五百
    四十餘萬元現金交付予伊，該筆現金亦係不幸遭他人搶走，
    伊並無為圖免除被告丙○○給付上揭貨款義務而與被告丙○○串謀捏造上揭遭行搶現金之不實情節向警方報假案云云。
    經查：
  (一)被告甲○○於九十七年間任職爭鮮公司擔任業務批發處副理
    ，因不適應公司文化及營運狀況，於同年五月三十日提出辭
    呈，經爭鮮公司總經理劉興莒於同年六月四日批准辭呈，並
    翌（五）日上午當面告知上開辭呈將於同年月十五日生效，
    被告丙○○則係海龍公司負責人，海龍公司與爭鮮公司訂有
    供貨合約書，由爭鮮公司販售相關業務產品予海龍公司，貨
    款以月結三十天（含例假日）匯款結算一次方式進行，空運
    鮭魚則以周結方式結帳，被告丙○○並應就上揭貨款與海龍
    公司負連帶清償責任，被告丙○○原應於九十七年六月五日
    給付鮭魚貨款五百四十九萬八千一百零二元，被告丙○○經
    爭鮮公司會計人員多次催款，曾簽發上揭五百四十九萬八千
    一百零二元支票交由被告甲○○轉交予爭鮮公司，爭鮮公司
    業務主任戊○○因認上揭支票到期後需二至三天進行票據交
    換提示作業，實際入帳日勢將與約定付款日期不符，且海龍
    公司相關業務，自九十七年五月起經爭鮮公司公告改為歐成
    林負責，被告甲○○已無權代收貨款支票，於九十七年六月
    五日上午以電話聯繫被告丙○○將退回該紙支票，並於電話
    中明確告知被告丙○○需於九十七年六月六日中午以前電匯
    方式給付五百四十九萬八千一百零二元貨款，否則將停止對
    海龍公司出貨，並將該只五百四十九萬八千一百零二元支票
    交由甲○○退還予丙○○，被告甲○○於九十七年六月六日
    上午五時三十分、三十四分以門號：0000000000
    行動電話撥打門號：0000000000行動電話、門號
    ：0000000000行動電話與被告丙○○聯繫，隨即
    騎乘車號：ＹＸＫ－５４８號輕型機車至臺北市○○路四九
    三巷十二弄十八號海龍公司店面被告丙○○與飲酒談天，被
    告甲○○於同日上午八時十七分許騎乘上揭輕型機車沿富民
    路前往華中橋堤外停車場行駛，行經富民路底水門涵洞後再
    沿堤外便道由北往南朝跑馬町一號水門行駛，於同日八時三
    十九分許通過跑馬町一號水門後再折返沿堤外便道南往北方
    向行駛，嗣於同日八時四十三分許再行通過跑馬町一號水門
    ，隨即於同日上午九時八分撥打電話回爭鮮公司向同事丁○○表示被告丙○○轉付伊之五百多萬元現金在臺北市○○路
    與水源路水門入口遭不詳之人行搶等云云，並於同日上午前
    往臺北市政府警察局萬華分局青年所向警員乙○○報案伊於
    同上午八時三十五分至五十五分許，騎乘上揭機車在跑馬町
    一號水門停等對向來車通過時，遭二名不詳人士共騎乘機車
    從對向搶奪放置於上揭機車腳踏板、內置有被告丙○○所交
    付五百四十九萬八千一百零二元現款之手提袋一只等情，業
    經被告於本院準備程序（見本院卷第五十、五一頁）、審理
    程序（見本院卷第一三一頁）坦承屬實，復據證人即爭鮮公
    司業務主任戊○○於本院審理中結證稱被告丙○○本應於九
    十七年六月五日給付鮭魚貨款五百四十九萬八千一百零二元
    ，被告丙○○曾簽發上揭五百四十九萬八千一百零二元支票
    予甲○○轉交予爭鮮公司，伊認上揭支票於九十七年六月五
    日屆期後需二至三天進行票據交換提示作業始得提示入帳，
    實際入帳日勢將與約定付款日期不符，且海龍公司相關業務
    自九十七年五月起已改為歐成林負責，被告甲○○並無權代
    收貨款支票，伊遂於九十七年六月五日上午以電話聯繫被告
    丙○○告知交退回該紙支票，並明白告知被告丙○○需於九
    十七年六月六日中午以前匯款五百四十九萬八千一百零二元
    至爭鮮公司指定帳戶，否則將停止出貨，被告丙○○於電話
    中明白承諾將於上揭期限內準時匯款，並委請伊將上揭支票
    交由被告甲○○領回等情明確（見本院卷第一三四、一三五
    頁），另據證人丁○○於本院審理中結證稱九十七年六月六
    日上午伊確有接獲被告甲○○來電表示客戶當天早上交付予
    伊之貨款現金五百多萬元在中央市場附近遭人搶走，伊聽到
    這個消息便立刻趕往青年路派出所等情屬實（見本院卷第一
    三二頁），且查證人即臺北市警察局萬華分局青年路派出所
    警員乙○○於本院審理中亦結證稱九十七年六月六日上午被
    告甲○○一人前來青年路派出所報案遭一部二人共騎機車搶
    奪五百多萬現金，伊立刻幫被告甲○○製作筆錄，並調閱被
    告甲○○指稱行進路線監視錄影畫面進行調查等情綦詳（見
    本院卷第一三○、一三一頁），另有被告甲○○九十七年六
    月六日第一次警詢筆錄（見九十七年度偵字第一五二一八號
    卷第二二至二五頁）、上揭五百四十九萬八千一百零二元支
    票（見九十七年度偵字第一五二一八號卷第三九頁）、爭鮮
    公司員工離職申請單（見九十七年度偵字第一五二一八號卷
    第四一頁）、門號：0000000000、000000
    0000、0000000000行動電話相關通聯紀錄（
    見九十七年度偵字第一五二一八號卷第五八至一四八頁）、
    供貨合約書（見九十七年度偵字第一五二一八號卷第一六一
    頁）、臺北市政府警察局萬華分局現場勘驗報告暨現場圖（
    見九十七年度偵字第一五二一八號卷第三二○至三二二頁）
    、監視錄影翻拍照片（見九十七年度偵字第一五二一八號卷
    第三二三至三三四頁）等資料附卷足憑，堪以採信。
  (二)被告甲○○雖辯稱被告丙○○於九十七年六月六日上午確實
    有將五百四十九萬八千一百零二元現金交付予伊，伊將上揭
    現金放於手提袋內，再擺置於機車腳踏板上，於同上午八時
    三十五分至五十五分許在跑馬町一號水門停等對向來車通過
    時，遭由二名不詳人士共騎之機車從對向搶奪，伊並無為圖
    免除被告丙○○給付貨款義務而與被告丙○○串謀捏造上揭
    遭行搶現金之不實情節向警方報假案云云。惟查：
    1.依爭鮮公司內部規定，客戶通常係以匯款或簽發支票之方
      式給付貨款，現金支付貨款僅限額度五萬元以下之小額交
      易，另爭鮮公司業於九十七年四月二十二日公告調整客戶
      業務員，海龍公司相關業務自九十七年五月起改為歐承林
      負責等情，業據證人歐承林於偵查中結證屬實（見九十七
      年度偵字第一五二一八號卷第二七五至二七七頁），經核
      與證人戊○○於本院審理中證述內容完全相符（見本院卷
      第一三四至一三六頁），復有爭鮮公司九十七年四月二十
      二日業務批發處公告（見九十七年度偵字第一五二一八號
      卷第四三頁）在卷足憑，且依卷附爭鮮公司於九十八年五
      月二十六日所提出被告甲○○於任職爭鮮公司期間收取客
      戶支票或現金相關紀錄暨銀行帳戶存摺資料可徵（見本院
      卷第七四至一○六頁），被告甲○○任職爭鮮公司期間向
      客戶收取貨款現金之額度從未超出五萬元，另查證人丁○○於本院審理中亦明確證稱爭鮮公司之客戶如果發生倒帳
      情形，依公司內部規定，應係由發生問題當時實際負責該
      客戶之業務員負擔一定比例之賠償責任等情（見本院卷第
      一三三頁），而證人戊○○於本院審理中亦證稱海龍公司
      業務自九十七年五月起改由歐承林負責後，如帳務發生問
      題，應由實際負責業務之歐承林全權負責，被告甲○○無
      庸負擔任何賠償責任等情綦詳（見本院卷第一三五頁），
      是上揭貨款是否得以順利收回，實與被告甲○○無直接利
      害關係，參以被告甲○○係一成年人，具有相當智識程度
      ，社會歷練經驗亦屬豐富，其就與自身利益完全無關之貨
      款，竟願甘冒收取高額現金違反爭鮮公司內部業務分配及
      收款作業常規有遭公司懲處之可能，完全無視其如不慎遺
      失該筆款項需負擔高額賠償責任之危險，主動代為收取該
      筆五百四十九萬八千一百零二元現金，明顯與社會常情不
      符，是被告甲○○辯稱被告丙○○曾於九十七年六月六日
      上將貨款五百四十九萬八千一百零二元現金交予伊轉交回
      爭鮮公司一節，是否真實可採，顯有疑義。
    2.被告丙○○所簽發上揭五百四十九萬八千一百零二元支票
      之發票日期為九十七年六月五日，有上揭五百四十九萬八
      千一百零二元支票附卷足憑（見九十七年度偵字第一五二
      一八號卷第三九頁），惟查被告丙○○平日用以支付貨款
      之陽信商業銀行雙和分行第000000000000號
      帳戶（戶名：被告丙○○，下稱陽信商銀丙○○帳戶）於
      九十七年六月五日電轉五十萬元至支存帳戶兌付被告丙○○所簽發支票號碼：ＡＣ0000000號、面額：五十
      萬元、發票日期：九十七年六月四日之支票後，僅餘現款
      一百四十七元，此有陽信商業銀行雙和分行九十七年十一
      月五日陽信雙和字第九七○○三三號函附被告丙○○帳戶
      交易明細（見九十七年度偵字第一五二一八號卷第二九六
      至三一八頁）及陽信商業銀行九十八年五月二十二日陽信
      雙和字第九七○○三四號函附相關支票、對帳單及交易紀
      錄（見本院卷第三八至四七之五頁頁）在卷足證，堪認被
      告丙○○於九十七年六月五日遭戊○○退還上揭五百四十
      九萬八千一百零二元支票當時，其帳戶內存款餘額根本不
      足支應上揭貨款，縱被告丙○○於與爭鮮公司進行供貨交
      易之初，曾提出共計一千二百萬元之定存單予爭鮮公司設
      質擔保債權，惟該一千二百萬元係屬連帶保證人林宗坪所
      有，爭鮮公司僅得於海龍公司無法給付貨款時得就上揭設
      質定存單取款，有存單設質契約在卷足憑（見九十七年度
      偵字第一五二一八號卷第二三○頁），實難僅憑上揭定存
      單即認定被告丙○○確有給付上揭貨款之能力，且查被告
      丙○○於偵查中經檢察官多次訊問均無法明確合理交代該
      筆款項之詳細資金來源，則被告丙○○是否有能力於短短
      一夜之間臨時調度五百四十九萬八千一百零二元高額現款
      交付予被告甲○○一節，誠屬有疑。且查，被告甲○○先
      於九十七年九月二十五日偵查中陳稱被告丙○○一共交付
      五四疊一○萬元及一把散鈔予伊，五十四疊中有面額一千
      元紙鈔，也有的是面額二千元紙鈔，伊僅抽取其中二疊進
      行清點，沒有逐一點清，被告丙○○原先是用塑膠袋裝錢
      ，伊覺得不妥便返家拿旅行袋裝錢等云（見九十七年度偵
      字第一五二一八號卷第二八○、二八一頁），後於九十八
      年五月十八日本院準備程序中改稱當日被告丙○○共交付
      五十四疊十萬元鈔票及一疊散鈔，伊僅抽取其中一疊十萬
      元鈔票進行點算，確認該疊紙鈔共有一百張面額一千元紙
      鈔，每疊十萬元均為面額一千元紙鈔，伊僅確認共計五十
      四疊，並無逐一清點等情（見本院卷第五十頁），其就被
      告丙○○所交付五十四疊現款係全屬面額一千元紙鈔，抑
      或摻雜面額二千元紙鈔，此一重要爭點，前後供述已有不
      同，核與被告丙○○於九十七年九月二十五日偵查中供稱
      伊交付予被告甲○○之五百多萬元現款係先以報紙包裝，
      在放置於旅行袋內，被告甲○○覺得不妥，之後又返家拿
      了一紙旅行裝置，被告甲○○僅清點鈔票疊數，並無逐一
      清點每疊鈔票之張數等情（見九十七年度偵字第一五二一
      八號卷第二七七、二七八頁），顯有重大矛盾，參以被告
      丙○○、甲○○自陳被告甲○○當日在店內停留二至三小
      時，應有充分時間逐疊清點現金，苟被告甲○○係以爭鮮
      公司代理人身分收取該筆貨款現金，何以被告甲○○僅清
      點鈔票疊數，未逐疊點算清楚鈔票張數，即出具請款單予
      被告丙○○簽收，且於收取款項後未立即返回公司，反留
      置於該處與被告丙○○飲酒聊天長達二至三小時？被告甲○○上開舉措亦明顯悖於常情，綜上實難僅憑被告甲○○
      、丙○○之說詞即認定被告丙○○確有將該筆五百四十九
      萬八千一百零二元現款交付予被告甲○○。
    3.再查，被告甲○○辯稱伊將被告丙○○所交付五百四十九
      萬八千一百零二元現金放置於綠色手提袋內，再擺放手提
      袋於機車腳踏墊上後，騎乘機車沿富民路前往華中橋堤外
      停車場行駛，行經富民路底水門涵洞後再沿堤外便道由北
      往南朝跑馬町一號水門行駛，於跑馬町一號水門前停車等
      候對向來車通過時，遭對向車道一部由二人共騎之機車搶
      奪該只綠色手提包，伊立即騎車轉向追逐該輛機車，追了
      大約二根路燈之距離，該輛機車即不知去向云云。惟查，
      證人乙○○於本院審理中結證稱被告甲○○向青年路派出
      所報案遭機車騎士行搶之後，伊立即依據被告甲○○所陳
      述行進路線調閱相關路口監視錄影畫面，確實有看到被告
      甲○○騎乘機車通過富民路底水門涵洞，之後沿堤外便道
      由北往南朝跑馬町一號水門行駛，稍後又由跑馬町一號水
      門後再折返沿堤外便道南往北方向行駛，再行通過跑馬町
      一號水門，然經警方陪同被告丙○○察看上揭監視錄影畫
      面結果，於上述期間並無發現被告甲○○所聲稱二人共同
      騎乘之行搶機車蹤影等情明確（見本院卷第一三○、一三
      一頁），並有臺北市政府警察局萬華分局現場勘驗報告暨
      現場圖（見九十七年度偵字第一五二一八號卷第三二○至
      三二二頁）、監視錄影翻拍照片（見九十七年度偵字第一
      五二一八號卷第三二三至三三四頁）等資料附卷足憑，且
      被告甲○○於本院審理中自承當時正逢上班時間，該處為
      市○○○○○路上機車與汽車車潮眾多等情（見本院卷第
      一四○頁反面），該輛行搶機車車速應無可能過快，被告
      甲○○苟於遭搶後立即騎車追逐該輛機車，焉有可能僅驅
      車追逐約二根路燈之距離，即失去該輛行搶機車行蹤？又
      被告甲○○遭搶當時該處如車潮眾多，被告甲○○何以未
      當街高呼搶劫，求助附近車輛協助追捕行搶行搶歹徒，反
      任由該輛行搶機車逃逸無蹤？綜上研判被告甲○○向臺北
      市政府警察局萬華分局青年所向警員乙○○報案所稱遭二
      名不詳機車騎士騎車行搶放置於機車腳踏板、內置有被告
      丙○○所交付五百四十九萬八千一百零二元現款之手提袋
      一只，應係子虛杜撰，被告甲○○係因被告丙○○無力給
      付上揭貨款，為圖使被告丙○○得免除給付上揭貨款義務
      ，而與被告丙○○串謀捏造上揭遭行搶現金之虛偽不實情
      節，並向警方報案一節，應堪認定。被告甲○○另聲請本
      院向爭鮮公司調閱業務批發部業務會議紀錄，證明爭鮮公
      司客戶帳款如無法順利收取，應由開發該客戶之業務負賠
      償責任，惟查，爭鮮公司之客戶如果發生倒帳情形，依該
      公司內部規定，應係由發生問題當時實際負責該客戶之業
      務員負擔一定比例之賠償責任等情，業據證人丁○○、戊○○於本院審理中結證屬實，已如前述，況遍查全案相關
      事證，本件除被告甲○○、丙○○二人之說詞外，並無任
      何證據足以證明被告丙○○曾提出該筆五百四十九萬八千
      一百零二元現款交付予被告甲○○，實則被告甲○○就該
      筆貨款應否負相當賠償責任，與被告甲○○、丙○○有無
      為上揭犯行並無直接關係，綜上自無調查上揭會議紀錄之
      必要，被告甲○○所為聲請，應予駁回，併此敘明。
  (三)綜上所述，本件事證明確，被告甲○○所為未指定犯人誣告
    及詐欺得利未遂犯行，已堪認定，應依法論科。
二、核被告甲○○所為係犯刑法第三百三十九條第三項、第二項
    之詐欺得利未遂罪及同法第一百七十一條第一項之未指定犯
    人而向該管公務員誣告犯罪罪嫌。被告甲○○就上揭犯行，
    與被告丙○○有犯意聯絡及行為分擔，依刑法第二十八條之
    規定，應論以共同正犯。又被告甲○○所犯上揭二罪，犯意
    各別，行為互殊，應予分論併罰；而被告甲○○前於九十四
    年間因偽造文書等案件，經臺灣士林地方法院以九十四年度
    士簡字第三○八號判處有期徒刑四月確定，於九十五年七月
    十一日易科罰金執行完畢，有臺灣高等法院被告前案紀錄表
    附卷足憑（見本院卷第七至二二頁），其受前開徒刑之執行
    完畢後，五年以內因故意再犯上揭有期徒刑以上二罪，應依
    刑法第四十七條第一項之規定，分別論以累犯，並均加重其
    刑；又被告甲○○雖已著手於詐欺得利行為之實施，然未發
    生取得財產上不法利益之結果，其詐欺得利犯罪尚屬未遂，
    爰依刑法第二十五條第二項之規定，按既遂犯之刑度減輕其
    刑。爰審酌被告甲○○身為爭鮮公司業務人員，於任職期間
    ，本應盡忠職守，誠實履行其工作業務，竟因被告丙○○無
    資力給付上揭貨款予爭鮮公司，為企圖使被告丙○○得免除
    給付上揭貨款義務，竟與被告丙○○串謀向警方謊報遭搶貨
    款現金，嚴重浪費司法警力，並使他人有遭受刑事處罰之危
    險，惡性誠屬重大，犯後飾詞狡辯，未見悔意，兼衡以被告
    丙○○之素行、生活狀況、智識程度，並考量爭鮮公司實際
    受損程度等一切情狀，分別量處如主文所示之刑，並定其應
    執行刑，以為儆懲。
據上論斷，應依刑事訴訟法第二百九十九條第一項前段，刑法第
二十八條、第三百三十九條第三項、第二項、第一百七十一條第
一項、第四十七條第一項、第二十五條第二項、第五十一條第五
款，刑法施行法第一條之一第一項前段、第二項，判決如主文。
本案經檢察官羅月君到庭執行職務
中    華    民    國    98    年    6     月    23    日
                  刑事第十四庭  審判長法  官  劉慧芬
                                      法  官  陳琪媛
                                      法  官  李家慧
以上正本證明與原本無異。
如不服本判決應於收受送達後10日內向本院提出上訴書狀，並應
敘述具體理由；其未敘述上訴理由者，應於上訴期間屆滿後20日
內向本院補提理由書（均須按他造當事人之人數附繕）「切勿逕
送上級法院」。
                                      書記官  鄭淑丰
中    華    民    國    98    年    6     月    23    日


司法院資訊處製作；財團法人民間司法改革基金會備份。
